【裁判字號】    97,上易,624
【裁判日期】    970423
【裁判案由】    違反毒品危害防制條例
【裁判全文】
臺灣高等法院臺中分院刑事判決         97年度上易字第624號
上  訴  人
即  被  告  甲○○
                    （另案
上列上訴人因違反毒品危害防制條例案件，不服臺灣彰化地方法
院96年度易字第1821號中華民國97年2月18日第一審判決（起訴
案號：臺灣彰化地方法院檢察署96年度毒偵字第5212號），提起
上訴，本院判決如下：
    主  文
上訴駁回。
    事  實及理  由
一、本案經本院審理結果，認第一審判決認事用法及量刑均無不
    當，應予維持，並引第一審判決書記載之事實、證據及理由
    。（如附件）
二、被告上訴意旨略以：本件應構成自首云云。
三、本院查：
  (一)被告對於本件施用第二級毒品安非他命之事實，於本院審理
    時供承不諱，參酌被告於九十六年八月二十二日為警採集之
    尿液，經檢察官送請中山醫學大學附設醫院以氣相層析質譜
    儀法（GC\MS）進行複驗，檢驗結果，確呈甲基安非他命陽
    性反應，此有彰化縣警察局田中分局委託檢驗尿液代號與真
    實姓名對照認證單、扣押物品清單及中山醫學大學附設醫院
    檢驗科藥物檢測中心九十六年十一月十五日出具之尿液檢驗
    複驗報告各一紙等附卷可稽，是被告確有施用第二級毒品犯
    行應甚明。
  (二)按刑法第六十二條所謂自首，係指犯人在其犯罪未發覺前，
    向該管公務員承認犯罪，而接受裁判而言。所謂發覺，固非
    以有偵查犯罪職權之機關或人員確知其犯罪無誤為必要，而
    對於其發生嫌疑時，即得謂已發覺（最高法院94年度台上字
    第431號判決參照），依九十六年八月二十二日被告警詢筆
    錄所載，被告因涉嫌毒品案，因此製作詢問筆錄並採集其尿
    液送驗等情，是被告因他案獲案後，警方因懷疑其另涉毒品
    案，經詢問及驗尿後查獲本案，依前開說明，即與自首之規
    定不符。
四、原審因而適用刑事訴訟法第二百九十九條第一項前段，毒品
    危害防制條例第十條第二項，刑法第十一條前段、第四十七
    條第一項、第四十一條第一項前段等規定，並審酌被告曾因
    施用毒品而送觀察、勒戒處，仍不知警惕，未能戒除毒癮，
    竟又再度施用毒品，顯乏禁絕毒害之決心，及其犯後猶於偵
    查及原審審理時飾詞狡卸等一切情狀，量處如原審判決主文
    所示之刑，並諭知易科罰金之折算標準，其認事用法核無違
    誤，量刑亦屬允當，其上訴為無理由，應予駁回。
五、據上論斷，應依刑事訴訟法373條、第368條，判決如主文。
本案經檢察官乙○○到庭執行職務。
中    華    民    國    97    年    4    月     23    日
            刑事第四庭    審判長法  官  洪  耀  宗
                                法  官  江  德  千
                                法  官  劉  登  俊
上列正本證明與原本無異。
不得上訴。
                                書記官  粘  銘  環
中    華    民    國    97    年    4    月     24    日
臺灣彰化地方法院刑事判決              96年度易字第1821號
公訴  人  臺灣彰化地方法院檢察署檢察官
被      告  甲○○  男  26歲（民國○○年○○月○○日生）
                    身分證統一編號：Ｚ000000000號
                    住彰化縣社頭鄉龍井村10鄰水井巷21號
                    （另案羈押於臺灣臺中看守所）
上列被告因違反毒品危害防制條例，經檢察官提起公訴（九十六
年度毒偵字第五二一二號），本院判決如下：
    主  文
甲○○施用第二級毒品，累犯，處有期徒刑伍月，如易科罰金，
以新臺幣壹仟元折算壹日。
    事  實
一、甲○○前因施用毒品案件，經臺灣基隆地方法院裁定送觀察
    、勒戒後，認無繼續施用毒品之傾向，於民國九十年七月十
    日執行完畢釋放。復於上開觀察、勒戒處分執行完畢釋放後
    五年內，又因施用第一級毒品案件，經本院於九十四年一月
    十七日，以九十三年度訴字第一七０一號判決判處有期徒刑
    十月確定；另於九十三年十二月二十三日及九十四年三月二
    十八日，先後因搶奪案件，經本院及臺灣板橋地方法院以九
    十三年度訴字第九００號及九十三年度訴字第一四三三號判
    決，各判處有期徒刑十月、一年四月確定；又於九十三年十
    二月二十三日，因詐欺案件，經本院以九十三年度易字第九
    九七號判決判處有期徒刑四月確定，前述案件經入監執行後
    ，適逢中華民國九十六年罪犯減刑條例公布施行，上開案件
    均經減刑，甫於九十六年七月十六日執行完畢。詎其不知悔
    改，未能戒除毒癮，復基於施用第二級毒品甲基安非他命之
    犯意，於九十六年八月二十二日十六時十五分許為警採尿回
    溯九十六小時內某時，在不詳處所，以不詳方式，施用第二
    級毒品甲基安非他命一次。嗣於九十六年八月二十二日十六
    時許，其因另涉犯強盜案件（現由臺灣高等法院臺中分院審
    理中）至警局接受調查，經徵其同意後採尿送驗，結果呈甲
    基安非他命陽性反應，始查悉上情。
二、案經彰化縣警察局田中分局報請臺灣彰化地方法院檢察署檢
    察官偵查起訴。
    理  由
一、訊據被告甲○○矢口否認有何施用甲基安非他命之犯行，辯
    稱：伊並未施用，不知尿液中為何呈甲基安非他命陽性反應
    云云。惟查，被告於九十六年八月二十二日為警採集之尿液
    ，經檢察官送請中山醫學大學附設醫院以氣相層析質譜儀法
    （GC\MS）進行複驗，檢驗結果，確呈甲基安非他命陽性反
    應，此有彰化縣警察局田中分局委託檢驗尿液代號與真實姓
    名對照認證單、扣押物品清單及中山醫學大學附設醫院檢驗
    科藥物檢測中心九十六年十一月十五日出具之尿液檢驗複驗
    報告各一紙等附卷可稽。按氣相層析質譜儀法乃目前就藥物
    篩檢結果必須進一步確認時所最常採用之確認方法，在良好
    的操作條件下，以氣相層析質譜儀作藥物及其代謝物之定性
    及定量分析，幾乎不會有偽陽性反應產生，而被告前揭尿液
    ，經以該種檢驗方法為複驗確認後，其尿液呈甲基安非他命
    陽性反應；再參以文獻記載，甲基安非他命經施用後約百分
    之七十於二十四小時內自尿中排出，約百分之九十於九十六
    小時內自尿中排出，因此尿液中可檢測出甲基安非他命陽性
    反應，其最長之時間不會超過九十六小時等情，則被告於九
    十六年八月二十二日十六時十五分許為警採尿前回溯九十六
    小時內之某時，確有施用第二級毒品甲基安非他命之犯行，
    足可認定。
二、按毒品危害防制條例於九十二年七月九日修正公布，自九十
    三年一月九日施行，其中第二十條、第二十三條將施用毒品
    之刑事處遇程序，區分為「初犯」及「五年內再犯」、「五
    年後再犯」。依其立法理由之說明：「初犯」，經觀察、勒
    戒或強制戒治後，應為不起訴處分或不付審理之裁定；經觀
    察、勒戒或強制戒治執行完畢釋放後，「五年內再犯」者，
    因其再犯率甚高，原實施之觀察、勒戒及強制戒治既已無法
    收其實效，爰依法追訴或裁定交付審理。至於經觀察、勒戒
    或強制戒治執行完畢釋放後，「五年後再犯」者，前所實施
    之觀察、勒戒或強制戒治已足以遮斷其施用毒品之毒癮，為
    期自新及協助其斷除毒癮，仍適用「初犯」規定，先經觀察
    、勒戒或強制戒治之程序。從而依修正後之規定，僅限於「
    初犯」及「五年後再犯」二種情形，始應先經觀察、勒戒或
    強制戒治程序。倘被告於五年內已再犯，經依法追訴處罰，
    縱其第三次（或第三次以上）再度施用毒品之時間，在初犯
    經觀察、勒戒或強制戒治執行完畢釋放五年以後，已不合於
    「五年後再犯」之規定，且因已於「五年內再犯」，顯見其
    再犯率甚高，原實施觀察、勒戒或強制戒治，已無法收其實
    效，即應依該條例第十條處罰（最高法院九十五年第七次刑
    事庭會議決議參照）。查本件被告前曾因施用毒品案件，經
    臺灣基隆地方法院裁定送觀察、勒戒後，認無繼續施用毒品
    之傾向，於九十年七月十日執行完畢釋放。復於上開觀察、
    勒戒處分執行完畢釋放後五年內，又因施用第一級毒品案件
    ，經本院於九十四年一月十七日，以九十三年度訴字第一七
    ０一號判決判處有期徒刑十月確定等情，有臺灣彰化地方法
    院檢察署刑案資料查註紀錄表及臺灣高等法院被告全國前案
    紀錄表等在卷可憑，是本件被告並不合於「五年後再犯」之
    規定，揆諸上開說明，被告所為已符合毒品危害防制條第二
    十三條第二項之所定之追訴要件，並無「初犯」規定之適用
    ，自毋須再重新施予觀察、勒戒之處遇程序，而應直接訴追
    處罰。從而，本件被告施用第二級毒品之犯行明確，自應依
    法論科。
三、核被告所為，係犯毒品危害防制條例第十條第二項之施用第
    二級毒品罪。被告於施用前持有第二級毒品安非他命之低度
    行為，應為其施用之高度行為所吸收，不另論罪。又查，被
    告前因施用第一級毒品案件，經本院於九十四年一月十七日
    ，以九十三年度訴字第一七０一號判決判處有期徒刑十月確
    定，另於九十三年十二月二十三日及九十四年三月二十八日
    ，先後因搶奪案件，經本院及臺灣板橋地方法院以九十三年
    度訴字第九００號及九十三年度訴字第一四三三號判決，各
    判處有期徒刑十月、一年四月確定，又於九三年十二月二十
    三日，因詐欺案件，經本院以九十三年度易字第九九七號判
    決判處有期徒刑四月確定，前述案件經入監執行後，適逢中
    華民國九十六年罪犯減刑條例公布施行，上開案件均經減刑
    ，甫於九十六年七月十六日執行完畢，有上揭臺灣彰化地方
    法院檢察署刑案資料查註紀錄表及臺灣高等法院被告前案紀
    錄表等附卷可參，其受此有期徒刑執行完畢後，五年以內再
    故意犯本件之施用第二級毒品罪，應依刑法第四十七條第一
    項累犯規定加重其刑。爰審酌被告曾因施用毒品而送觀察、
    勒戒處，仍不知警惕，未能戒除毒癮，竟又再度施用毒品，
    顯乏禁絕毒害之決心，及其犯後不知悔改猶飾詞狡卸等一切
    情狀，量處如主文所示之刑，並諭知易科罰金之折算標準，
    以示懲處。
據上論斷，應依刑事訴訟法第二百九十九條第一項前段，毒品危
害防制條例第十條第二項，刑法第十一條前段、第四十七條第一
項、第四十一條第一項前段，判決如主文。
本案經檢察官蔡曉崙到庭執行職務。
中    華    民    國    97    年    2     月    18    日
                            刑事第六庭
                                法  官  王義閔
以上正本證明與原本無異。
如不服本判決，應於判決送達後10日內，向本院提出上訴狀（ 須
附繕本 ）。
中    華    民    國    97    年    2     月    18    日
                                書記官  陳秀鳳
附錄本案論罪科刑法條全文：
毒品危害防制條例第10條
施用第一級毒品者，處 6 月以上 5 年以下有期徒刑。
施用第二級毒品者，處 3 年以下有期徒刑。


司法院資訊處製作；財團法人民間司法改革基金會備份。
